【裁判字號】    99,交聲,2326
【裁判日期】    991007
【裁判案由】    聲明異議
【裁判全文】
臺灣臺中地方法院交通事件裁定        99年度交聲字第2326號
原處分機關  交通部公路總局新竹區監理所苗栗監理站
異  議  人
即受處分人  甲○○
上列異議人因違反道路交通管理處罰條例案件，對於交通部公路
總局新竹區監理所苗栗監理站99年1月20日所為之處分（竹監苗
字第裁54－Z7B010425號）聲明異議，經臺灣苗栗地方法院認無
管轄權移轉本院交通法庭，本院裁定如下：
    主    文
異議駁回。
    理    由
一、原處分機關交通部公路總局新竹區監理所苗栗監理站係以：
    異議人即受處分人（下稱異議人）甲○○駕駛之車牌號碼5N
    －6262號自用小客車，於民國98年11月14日20時25分許，在
    國道3號北上196公里處，因「行速130公里，限速110公里，
    超速20公里（測距287公尺）」之違規事實，為內政部警政
    署國道公路警察局第7警察隊快官分隊員警以其有違反道路
    交通管理處罰條例第33條第1項第1款之行為，掣開公警局交
    字第Z7B010425號舉發通知單予以舉發，異議人拒絕簽收（
    該舉發通知單嗣於98年11月18日經郵政機關寄送至異議人工
    作地點苗栗縣苑裡鎮○○路15號，並交付予異議人同事陳素
    華代為收受），並經原處分機關交通部公路總局新竹區監理
    所苗栗監理站依道路交通管理處罰條例第33條第1項第1款、
    第63條第1項第1款及違反道路交通管理事件統一裁罰基準及
    處理細則第41條、第43條及第44條之規定，以竹監苗字第裁
    54－Z7B010425號裁決書裁處異議人罰鍰新臺幣（下同）3,
    500元，並記違規點數1點，於法並無不合等語。
二、異議人甲○○聲明異議意旨略以：國道公路第7警察隊於98
    年11月14日（異議人誤書為99年1月15日）在國道3號彰化和
    美路段，自後方攔停伊所駕之車輛，伊依警察指揮靠右停靠
    路肩後，員警走向伊，伊詢問警方為何攔停，員警稱伊超速
    ，伊復詢問員警是否有舉發之證據，員警答覆沒有，僅稱有
    雷射槍測速器上之超速數字。於是伊便交付駕照、行照予員
    警，員警當場向伊表示可至警車旁觀看雷射槍上之超速數字
    130公里之數據，伊當場質疑不公平，因當時周日收假，北
    上車輛很多，員警如何確定該測得超速數字即係伊車輛超速
    所致，伊表達無法簽認於罰單上，員警又稱伊未依指示攔停
    ，雷射槍上所載之數字確係伊車輛超速之數據，惟伊觀看現
    場，兩旁昏暗且道路照明效果不佳，且北上車流量大，單邊
    車道有3車道，警方在路肩攔停，而伊係在內側車道，因此
    伊僅注意到警車，未注意員警攔停，伊並非故意不停。伊收
    到罰單後，即向監理機關提出不服，且要求舉發員警應提出
    直接證據，如照片、攝影以資佐證，並對於機器是否合格驗
    證、使用人是否有訓練執照一併提出質疑，惟警方僅回覆稱
    無直接證據、設備有定期合格檢驗，至舉發員警之訓練執照
    部分，警方僅以口頭回覆員警有經訓練合格。然雷達測速儀
    屬電子機械，依電子機械之特性及自然運作，非能僅憑合格
    證書之形式上有效期限，即可保證電子儀器實質上絕無電子
    機械短路之可能；且該雷達測速儀器屬人為操作之手動儀器
    ，參以本件執勤員警操作雷達測速儀器無訓練合格執照，警
    方又無提出何時訓練之相關資料，則員警對於操作雷達測速
    儀器是否屬具有經驗及熟練，尚有爭議。況當時車流量大，
    雷射槍僅以雷射光瞄準在車道行駛中之單一目標，難免受到
    車道上其他行駛車輛之干擾，仍有誤認之可能，民眾必須考
    上駕駛執照始能開車上路，而執勤之員警在行使公權力，依
    比例原則，不也應持有合格之訓練執照，以昭公信？又一般
    道路違規罰則較超速為輕者，警方尚需以照片或影片才可開
    罰，對於處罰較重之罰單，卻可僅憑測速器上之數字，逕依
    員警證詞而確認罰單對象，此是否有違憲法保障人民權利及
    行政法比例原則？而本件舉發之警方在無照片佐證下，僅一
    再表示係依法舉發，顯已漠視民眾權益，且無照片功能的雷
    射槍確實已造成諸多民怨，員警以該設備已購置為由，而逕
    以該無照片功能之雷射槍取締超速違規，伊無法信服，爰依
    法請求撤銷原處分云云。
三、按汽車行駛高速公路，應依速限標誌指示，高速公路及快速
    公路交通管制規則第5條第1項前段定有明文；又汽車行駛於
    高速公路，行車速度超過規定之最高速限者，處汽車駕駛人
    3,000元以上6,000元以下罰鍰；汽車駕駛人駕駛汽車違反道
    路交通管理處罰條例第33條第1項規定者，除應依各該條所
    規定之罰鍰處罰外，並予各記違規點數1點，道路交通管理
    處罰條例第33條第1項第1款、第63條第1項第1款亦有明文。
    另依違反道路交通管理事件統一裁罰基準及處理細則第2條
    第2項之違反道路交通管理事件統一裁罰基準表規定，違反
    道路交通管理處罰條例第33條第1項第1款行駛高、快速道路
    行車速度超過規定之最高速限20公里以上未滿40公里之小型
    車，期限內到案聽候裁決者，處3,500元罰鍰。
四、經查：
  (一)異議人甲○○駕駛車牌號碼5N－6262號自用小客車，於98年
    11月14日20時25分許，在國道3號北上196公里處，因「行速
    130公里，限速110公里，超速20公里（測距287公尺）」之
    違規行為，為內政部警政署國道公路警察局第7警察隊快官
    分隊員警以公警局交字第Z7B010425號舉發通知單逕行舉發
    ，此有舉發通知單1紙在卷可稽。
  (二)異議人甲○○雖其前揭情詞置辯；惟依卷附之舉發單位即內
    政部警政署國道公路警察局第7警察隊98年12月8日公警七交
    字第0980772871號函說明：「本案查據執勤員警稱：渠等於
    國道3號196公里北向處執行違規取締，當時以雷射槍測速器
    （器號UX009048已於98年5月4日送檢定，經經濟部標準檢驗
    局檢定合格在案）測得案內車輛行車130公里，測距於287公
    尺鎖定該車輛，渠等確認該車超速無誤，始開啟警示閃光燈
    並以指揮棒攔停，該車行駛內側車道並未停車，渠等在安全
    考量下乃尾隨至適當安全之處，方予以攔停，經會同駕駛人
    檢視測速器液晶顯示器所顯示之數據，並告知違規事實，方
    予以製單舉發」等語，暨證人即本件舉發員警林孝彥於99年
    4月22日經臺灣苗栗地方法院傳喚到院，就本件舉發證稱：
    「伊當時站在巡邏車旁，係在距離異議人車輛287公尺（訊
    問筆錄誤書為287公里）測得異議人之車速，當時車流量不
    是很大，該路段有路燈，且巡邏車有開側燈，因此，可以清
    楚看出何車違規，本件所使用之測速槍，最遠射程可達800
    公尺，沒有瞄準錯誤之可能，因為每部車間都有一段距離，
    該路段是北上3線道，當時經過該處有1、2部車，異議人當
    時應該是在內側車道，異議人前方有1部車，離異議人約50
    、60公尺，而中線車道與外側車道是沒有車的，本件使用之
    雷射槍的點很小，只能單打1部車輛，不可能有誤差值，伊
    等係在避車彎，路肩可以停巡邏車的地方。異議人質疑如何
    確定螢幕顯示之超速數據，即係伊之車輛，伊便向異議人回
    稱伊係測得速度後，有開警示燈，也有著警察制服、拿指揮
    棒對伊攔停，異議人不停車，伊等便駕車尾隨異議人約3公
    里，始於北上199公里處攔截異議人，測速槍螢幕上有時速
    、測距資料，沒有照片及車牌號碼，該時速及測據資料紀錄
    ，在出示予異議人觀看後就消掉了」云云；可知警方係在國
    道北上196公里處，即發現異議人有超速違規行為，而當時
    雖係夜間，然該路段除有路燈照明外，警方所駕駛之巡邏車
    亦有開啟側燈，是本件尚無異議人所稱因光線昏暗，致舉發
    員警因視線不佳而有誤判之可能。且查，警方於本件使用雷
    射測速槍，經測得車輛有超速之事實時，即以目視方法跟隨
    該車攔停舉發，而該雷射槍之特性係1次僅能鎖定1臺車輛，
    並非1次鎖定多臺，且於鎖定車輛後，數據即固定，則以員
    警之執勤技巧及經驗，欲就某一特定車輛判定為超速之車輛
    ，應非難事，縱雷射槍內並無照相功能，亦無誤認之可能。
    是本件舉發警察配合目視查看車道中車輛動態，經確認異議
    人之汽車超速無誤後，依法攔停製單舉發，顯無違誤。且衡
    以證人林孝彥乃係偶然因執行勤務而舉發本案，與異議人並
    無宿怨，當無甘冒觸犯偽證罪責，蓄意構詞誣陷之理，則證
    人林孝彥本其維護交通秩序、安全職責所為之舉發，自應受
    到合法、正確之推定。且證人林孝彥供前業經依法令其具結
    ，證言之憑信性已獲擔保，其當時既無誤認之虞，復與異議
    人素不相識，亦無攀誣之可能，所供應屬可採。另查，本件
    舉發員警所使用之雷射測速槍，係廠牌：LTI、型號：ULTRA
    LYTE 100LR、器號：UX009048號，前於98年5月4日送往經濟
    部標準檢驗局檢定，已於98年5月5日檢定合格（檢定合格單
    號碼：MOGB0000000、有效期限：99年5月31日），有經濟部
    標準檢驗局雷射測速儀檢定合格證書1紙在卷可證，是異議
    人質疑上開雷射測速儀之準確性，尚無可取。至異議人另質
    疑舉發員警操作雷射測速儀器是否業經專業訓練乙節，此經
    本院函詢舉發機關，舉發機關以99年9月3日公警七交字第09
    90706046號函覆以：內政部警政署為提高執法效能，辦理測
    速儀器交通執法器材之教育訓練，以提昇員警專業知識，加
    強員警執法技巧，以避免執法爭議，並讓裝備器材使用者及
    保管者更加瞭解其正確之使用方法及操作要領，每年均辦理
    交通執法器材使用員警教育訓練計畫（內政部警政署96年9
    月3日警署交字第0960115200號函、97年9月9月10日警署交
    字第0970112450號函及內政部警政署98年9月10日警署交字
    第0980145369號函）委託財團法人工業技術研究院辦理「交
    通（測速及酒測）執法器材操作使用員警教育訓練」在案，
    員警接受該教育訓練，以室內講解及實務演練操作方式進行
    等語，可知本件舉發員警就測速儀器之操作實施已經相當之
    教育訓練，而具有專業知識及執法技巧，應可排除人為操作
    疏失之可能性。是以，本件舉發員警縱係以無照片之雷射測
    速槍測速採證而為本件舉發，上開異議人於前開時、地確有
    「行速130公里，限速110公里，超速20公里」之違規行為，
    仍堪以認定，其否認違規之情，自不足採。從而，原處分機
    關據以爰引上開規定，裁處異議人罰鍰3,500元，並記違規
    點數1點，並無不當。
五、綜上所述，本件異議人甲○○確有駕駛前揭車輛行駛高速公
    路超速違規之事實，從而，原處分機關依違反道路交通管理
    處罰條例第33條第1項第1款、第63條第1項第1款及違反道路
    交通管理事件統一裁罰基準表之規定，裁處異議人罰鍰3,50
    0元，並記違規點數1點，核無違誤，本件異議人聲明異議為
    無理由，應予駁回。
據上論斷，應依道路交通管理處罰條例第87條第2項、道路交通
案件處理辦法第19條，裁定如主文。
中    華    民    國    99    年    10    月    7     日
                  交通法庭  法  官  陳思成
上正本證明與原本無異。
如不服本裁定，應於送達後五日內，向本院提出抗告狀。
                            書記官  陳淑華
中    華    民    國    99    年    10    月    7     日

司法院資訊處製作；財團法人民間司法改革基金會備份。
